【裁判字號】    97,智,2
【裁判日期】    970904
【裁判案由】    損害賠償（著作權）等
【裁判全文】
臺灣臺中地方法院民事判決  97年度智字第2號
原      告  昇陽貿易有限公司
兼法定代理  丙○○
人
原      告  丁○○
訴訟代理人  丙○○
被      告  廣鐸企業有限公司
兼法定代理  甲○○
共      同
訴訟代理人  乙○○
            戊○○
被      告  乙○○
上當事人間請求損害賠償（著作權）事件，本院於民國97年8 月
21日言詞辯論終結，判決如下：
    主    文
原告之訴駁回。
訴訟費用新臺幣伍仟柒佰拾元由原告昇陽貿易有限公司負擔百
分之九十二，原告丙○○負擔百分之五，餘由原告丁○○負擔。
    事實及理由
壹、程序方面：
一、被告乙○○未於最後言詞辯論期日到場，查無民事訴訟法第
    386 條所列各款情形，依原告之聲請，由其一造辯論而為判
    決。
二、按訴狀送達後，原告不得將原訴變更或追加他訴，但請求之
    基礎事實同一，或不甚礙被告之妨禦或訴訟之終結者，不在
    此限，民事訟訟法第255 條第1 項第2 款及第7 款定有明文
    。本件原告雖於訴訟進行中追加乙○○為被告，惟其請求之
    基礎事實係同一，即被告廣鐸企業有限公司網站之網頁刊載
    系爭圖形、照片是否構成侵權行為之爭議，且乙○○為上開
    網站之管理人，是追加乙○○為被告，亦不甚礙被告之妨禦
    或訴訟之終結，揆諸首揭法條，原告所為訴之追加自為合法
    ，合先敘明。
貳、實體方面：
一、原告起訴主張：
  (一)原告丙○○、昇陽貿易有限公司（下稱昇陽公司）分別為「
    防塵床墊套的使用方法」圖形（下稱系爭圖形）著作之著
    作人格權人、著作財產權人，依法享有上開著作之重製權、
    公開傳輸權及姓名表示權。被告廣鐸企業有限公司（下稱廣
    鐸公司）未經原告授權或同意，即由廣鐸公司之網站管理人
    即被告乙○○在該公司所設立之「特易購網路商店」網頁（
    下稱系爭網頁，所在網站之網址為shl.yahoo.edyna.com 、
    www.soeasy.com.tw 、www.sooez.com.tw）中，自民國95年
    3 月間起至96年1 月間止，使用系爭圖形，公開傳輸42次，
    且標明「特易購網路商店版權所有」，侵害原告丙○○之姓
    名表示權、昇陽貿易有限公司之重製權、公開傳輸權。
  (二)原告昇陽公司為「塵」照片（下稱系爭照片一、二）攝影
    著作之專屬被授權人、原告丁○○為「塵排泄物」照片（
    下稱系爭照片三）之專屬被授權人。而系爭照片一至三，係
    由美國作者Dennis Kunkel 於西元2004年創作，並分別於民
    國95年3 月16日至97年3 月16日、95年4 月17日至96年4 月
    17日由原告昇陽公司取得系爭照片一、二之著作權，原告丁○○於95年3 月17日至96年3 月17日取得系爭照片三之著作
    權。被告廣鐸公司未經原告昇陽公司、丁○○授權或同意，
    即由被告乙○○在其公司所設立之系爭網頁上，自95年4 月
    下旬起至95年7 月2 、3 日止，使用系爭照片一至三，分別
    公開傳輸42次、3 次、3 次，侵害原告昇陽公司、丁○○之
    重製權、公開傳輸權。
  (三)系爭圖形、系爭照片一至三之重要性和價值：系爭圖形為「
    防塵床墊套之使用方法」，是專門用於防塵床墊套之裝
    置方法而製作之專業圖形，因防床墊套與一般床包有相當
    大之不同，因為防講求阻隔之功效，所以必需將床墊套立
    起來，從上而下整體包住，始可發揮防套阻隔之功效。客
    戶在購買時必定詢問是否是床墊套是否為全包的形式，或是
    像一般半罩床包，倘係為一般半罩床包形式，客戶必定不作
    購買，而且亦常有同行中傷我牌或他牌防套為一般半罩床
    包形式，是沒有任何效用。故將系爭圖置於網站上，始可讓
    客戶清楚得知床墊套的形式和裝置方法，也可免於同行間之
    惡意中傷而損害商機。而系爭照片一、二、三係以電子顯微
    攝影，非但需選擇主題，尚需決定塵之種類，即必須先取
    得該種塵樣品，之後尚需將該塵樣品鍍金，始得於電子
    顯微鏡下觀看和拍攝，拍攝後再進行後製作業，即使用電腦
    軟體將塵、塵排泄物的各個不同部位上不同的顏色，過
    程極為繁複。
  (四)按著作財產權人得授權他人利用著作，其授權利用之地域、
    時間、內容、利用方法或其他事項，依當事人之約定；其約
    定不明之部分，推定為未授權。非專屬授權之被授權人非經
    著作財產權人同意，不得將其被授與之權利再授權第三人利
    用。著作權法第37條第1 項、第3 項，復分別定有明文。足
    認著作權財產人授權他人使用著作財產權時，得按地域、時
    間、內容、利用方法或其他事項而授權，於未約定時，約定
    不明部分推定為未授權，且非專屬授權人不得將其被授與之
    權利再授權他人利用。是故授權係按「次數、發行數量、時
    間」而有不同，則價格亦會隨授權內容而有所不同。以下茲
    舉市面租用專業圖形所需之價格：
    1.台灣影像圖庫網http://www.imagetaiwan.com.tw/載明：
      ‧圖片租用價格，由作者自己訂定，依攝影作品內容不同
      ，價格亦有所不同。不含特殊題材等作品，一般圖片約新
      台幣（下同）1, 200元至2,500 元之間（未含5%營業稅及
      郵寄、快遞費）。
    2.台灣影像資料庫http://www.taiwanimage.com/ 載明：本
      網站內所有圖像之授權對象僅限登錄回函表上所登錄，以
      公司名義或個人名義之承租人使用，且擁有該圖片一次的
      使用權。對於侵犯本網站影像著作權之賠償責任除須負擔
      相關訴訟費用之外，另對每張圖片求償伍拾萬元以上，並
      由本公司指定之法院審理！
    3.富爾特數位影像股份有限公司http://www.imagemore.com
      .tw/ 載 明：‧著作權法僅賦予註冊者備份乙份【本產品
      】至單一個人電腦之權利。其他利用【本產品】之行為如
      未經權利者正式明文授權，則構成侵權。‧【本產品】授
      權單機使用，如有其他需求或公司內部使用之網路版請洽
      富爾特數位影像另外取得該授權（該網站的人物照片，單
      圖價格為1,500 ～5,000 元）。
  (五)依前所述租用圖片之價格以觀，單純簡易之拍照而非為單一
    用途而製作之圖，或為單機使用，或為設計背景應用，或為
    1 次使用，仍可見價格於1,200 元至5,000 元不等。況系爭
    圖形、系爭照片一至三是為專一的用途而繪製，所需之技能
    和繪製之時間均應比簡易之拍照要來得難，且此專用的用途
    卻遭被告竊取系爭圖片的全部市場。而原告依上開所列市面
    價格，將系爭圖片訂為於網路上使用1 個圖次為5,000 元，
    應屬合理。是則，被告廣鐸公司未經同意或授權擅自重製、
    公開傳輸系爭圖形、照片、並侵害原告丙○○之姓名表示權
    ，而被告甲○○為廣鐸公司之負責人，應與該公司負連帶賠
    償之責。又被告乙○○為上開網站之管理人，執行廣鐸公司
    之業務，核與民法第188 條第1 項之規定相當。爰依著作權
    法第88條、第85條及民法第184 條第1 項前段、第188 條第
    1 項、公司法第23條第2 項規定，請求被告負連帶賠償責任
    ，茲以網路上使用1 個圖次5,000 元計算損害賠償之金額，
    計450,000 元，則被告擅自重製、公開傳輸上開著作部分，
    應連帶賠償原告昇陽公司435,000 元、原告丁○○15,000元
    ；侵害原告丙○○之姓名表示權部分，應連帶賠償丙○○25
    ,000 元 。又被告廣鐸公司在系爭網頁上使用系爭圖片，並
    載明「特易購網路商店版權所有」，造成他人混淆，致原告
    昇陽公司之商譽受損，依民法第184 條第1 項前段、第188
    條第1 項、第19 5條、公司法第23條第2 項之規定，被告亦
    應連帶賠償原告昇陽公司非財產上損害50,000元。求為命被
    告連帶給付原告昇陽公司485,000 元（435,000 ＋50,000）
    、丙○○25,000元、丁○○15,000元，及均加計自起訴狀繕
    本送達翌日起算法定遲延利息之判決。
  (六)並聲明：被告應連帶給付原告昇陽公司485,000 元、原告丙○○25,000元、原告丁○○15,000元，及均自起訴狀繕本送
    達翌日起至清償日止，按年息5%計算之利息。
二、被告則以：
  (一)被告廣鐸公司僅為架設購物平台網站之公司，其提供各家廠
    商利用、推銷商品之服務。訴外人許時寬所經營之伯映環境
    控制有限公司（下稱伯映公司），為眾多之廠商之一。而系
    爭圖片（即系爭圖形及系爭照片）係由許時寬提供，其並稱
    系爭圖片得用以超連結之方式顯示於廣鐸公司網站上。是廣
    鐸公司之網站管理者即被告乙○○，僅以超連結之方式，透
    過程式碼之控制連結至伯映公司網站，並無法更動、變更或
    刪除系爭圖片，因此，並未重製系爭圖片，無侵害著作權之
    可能。此外，網路上之眾多圖片，廣鐸公司難以查證是否具
    有著作權，廣鐸公司僅為一般人，並非具有高度技術性之判
    斷能力，且廣鐸公司接獲訴外人虹一精密織物有限公司來函
    ，立即取消對伯映公司網站之超連結。許時寬於臺灣高等法
    院臺中分院96年度訴易字第33號案件中亦稱：「至95年6 月
    接獲原告為侵害其著作權之告訴，使知原告所有之圖像與被
    告（許時寬）摘自美國American AllergySupply公司之圖像
    相似」等語，由此可知，許時寬亦是接獲告訴，始知系爭圖
    片有著作權。且系爭圖片之著作權人為外國人，廣鐸公司僅
    提供網頁空間與許時寬所經營之伯映公司超連結，並未使用
    系爭圖片。又廣鐸公司網站下方雖載明「特易構網路商店版
    權所有」，惟該項記載係指除廠商相關圖片以外的圖形、文
    字，其著作權為廣鐸公司所有，並非指網站中全部圖文皆為
    廣鐸公司所有。且各大入口網站，例如：yahoo 奇摩網頁、
    PChome Onlne網路家庭網頁下方皆有類似字樣，足見網頁下
    方所在之版權宣言並非指網站內所有圖文及連結之網站皆屬
    其版權所有，亦非指網站內所有圖文皆為公司版權所有，且
    廣鐸公司網站為大型購物平台，其上商店眾多，實難逐一查
    證系爭圖片是否具有著作權。又被告以為系爭圖片為上游廠
    商即伯映公司所有，並無侵害原告系爭圖片著作權之故意，
    並不構成著作權之侵權行為。此外，本院96年度訴易字第33
    號民事判決，已判決伯映公司賠償20萬元予原告，原告既從
    伯映公司獲得填補，如今又轉而向被告請求損害賠償，實無
    理由等語，資為抗辯。
  (二)並聲明：1.原告之訴駁回。2.如受不利判決，願供擔保請准
    宣告免為假執行。
三、原告主張被告乙○○為被告廣鐸公司之網站管理人，且廣鐸
    公司之上開網址之系爭網頁於上開時間，使用系爭圖形及系
    爭照片一至三，同時該網頁下方並載有「特易構網路商店版
    權所有」字樣等情，為被告所不爭執，堪信為真實。
四、原告另主張被告廣鐸公司由被告乙○○在上開網址之系爭網
    頁使用原告之系爭圖形、攝影著作，而構成著作侵權，被告
    確有侵害著作權之故意過失，且同時於網頁下方載明「特易
    構網路商店版權所有」，造成原告昇陽公司之商譽受損等情
    ，則為被告所否認，並以前開情詞置辯。則本件爭執之重點
    在於(一)被告有無侵害原告之著作權？(二)被告有無侵害原告昇
    陽公司之商譽？(三)如有侵害，損害賠償之金額為何？茲分述
    如下：
  (一)按侵害著作人格權者，負損害賠償責任。雖非財產上之損害
    ，被害人亦得請求賠償相當之金額。因故意或過失不法侵害
    他人之著作財產權或製版權者，負損害賠償責任。數人共同
    不法侵害者，連帶負賠償責任。著作權法第85條第1 項、第
    88條第1 、2 項分別定有明文。次按因過失不法侵害他人之
    權利者，固應負損害賠償責任。但過失之有無，應以是否怠
    於善良管理人之注意為斷者，茍非怠於此種注意，即不得謂
    之有過失（高法院19年度上字第2746號判例意旨參照）。經
    查：被告乙○○擔任被告廣鐸公司之網站管理人，且廣鐸公
    司係經營提供網路購物平台網站之業者等情，為兩造所不爭
    。然廣鐸公司既係一個線上購物中心，其將各廠商之商品，
    刊登在其網路購物平台上銷售，依其經營型態，無從亦不可
    能每天就各廠商所提供商品之廣告圖形、照片，細探其內容
    並進而判斷是否侵害他人著作權。況我國關於著作權法之保
    護，係採創作主義，並無相關登記或公示制度可供比對，故
    何人之何種創作具有「原創性」而得受著作權法之保護，無
    法從形式上之資料予以判斷。則應自原告通知時起，被告始
    有知悉其刊載內容侵害他人著作權之可能。又被告抗辯系爭
    圖片係廣鐸公司之廠商之一即伯映公司之許時寬所提供乙節
    ，為原告所不爭執，且原告並未能證明被告明知系爭圖形、
    照片為原告享有著作權之情，是難認被告廣鐸公司、乙○○
    有侵害原告上開著作權之故意。原告復未能舉證證明許時寬
    已告知廣鐸公司、乙○○系爭圖形、攝影著作為原告所有，
    被告自亦無從得知或可得而知原告對系爭圖形、攝影著作擁
    有著作權，故對原告著作權被侵害，並無應注意、能注意、
    而不注意之情形，亦不成立過失侵權責任。則被告廣鐸公司
    、乙○○既無侵害原告上開著作權之故意或過失，原告向被
    告廣鐸公司、乙○○請求損害賠償，即無理由。而被告廣鐸
    公司所任負責人之被告甲○○，自亦無從依公司法第23條連
    帶與其負責可言。
  (二)又原告昇陽公司主張其因被告將系爭圖片顯示於系爭網頁，
    並於系爭網頁下方載明「特易購網路商店版權所有」，使他
    人誤認系爭圖形、照片係屬特易購網路商店版權所有，致其
    受有商譽之非財產上損害云云，然查，系爭網站係網路購物
    之交易平台，其網頁下方所載「特易購網路商店版權所有」
    之字樣，依一般社會通念，應係指該網路購物平台之版面編
    排、程式語言、網頁設計等，應不致使瀏覽該網頁者誤認該
    圖形、或攝影著作即係網路購物平台業者自身之著作。且廣
    鐸公司於系爭網頁之商品廣告中，並未標註昇陽公司之商標
    ，消費者亦不至對該商品販售者之認知陷於錯誤。則原告昇
    陽公司並未舉證證明被告有何侵害其商譽之情事，是原告昇
    陽公司請求被告連帶賠償其商譽受損之非財產上損害，即非
    有據。
五、綜上所述，原告主張被告侵害系爭著作權、商譽之事實，為
    不足採。從而，原告主張本於侵權行為之法律關係，訴請被
    告連帶給付原告昇陽公司485,000 元、原告丙○○25,000元
    、原告丁○○15,000元，及均自起訴狀繕本送達翌日起至清
    償日止，按年息5%計算之利息，為無理由，應予駁回。
六、據上論結，本件原告之訴為無理由，依民事訴訟法第385 條
    第1 項前段、第78條、第85條第1 項但書、第87條第1 項，
    判決如主文。
中    華    民    國    97    年    9     月    4     日
                  民事第四庭    法  官  郭佳瑛
正本係照原本作成。
如對本判決上訴，須於判決送達後20日內向本院提出上訴狀。
中    華    民    國    97    年    9     月    8     日
                                書記官


司法院資訊處製作；財團法人民間司法改革基金會備份。
